【裁判字號】    89,重訴,53
【裁判日期】    900503
【裁判案由】    損害賠償
【裁判全文】
臺灣基隆地方法院民事判決    八十九年重訴字第五三號
    原      告  己○○
    複  代理人  丙○○
    被      告  戊○○
    被      告  勇大交通股份有限公司
    法定代理人  甲○○
    訴訟代理人  乙○
    複  代理人  丁○
右當事人間，請求損害賠償事件，本院判決如左：
    主      文
被告應連帶給付原告新台幣貳佰貳拾伍萬玖仟伍佰陸拾元，及自八十九年五月十八日
起至清償日止，按週年利率百分之五計算之利息。
原告其餘之訴駁回。
訴訟費用由被告連帶負擔百分之三十，餘由原告負擔。
本判決第一項於原告以新台幣柒拾伍萬參仟元為被告供擔保後，得為假執行。但被告
如於假執行程序實施前，以新台幣貳佰貳拾伍萬玖仟伍佰陸拾元為原告預供擔保，得
免為假執行。
原告其餘假執行之聲請駁回。
    事      實
甲、原告方面
  一、聲明：被告應連帶給付原告新台幣（下同）七百六十六萬七千一百五十六元，
      及自起訴狀繕本送達被告之翌日起至清償日止，按週年利率百分之五計算之利
      息，並陳明願供擔保請准宣告假執行。
  二、陳述：
    （一）緣被告戊○○係被告勇大交通股份有限公司（下稱勇大公司）之曳引車司
          機，為從事駕駛業務之人，於民國八十八年十一月十二日凌晨二時四十分
          左右，駕駛車牌ＪＢ─五七二號曳引車，沿台北縣貢寮鄉○里村○○路，
          由基隆往宜蘭方向行駛，途經該路八十號前，見後方車輛魚貫尾隨而來，
          有意讓車，應注意讓車應即減速靠邊或表示允讓並注意後方行車超越時之
          行駛狀況，而依當時情形又無不能注意之情形，竟疏於注意及此貿然讓車
          ，適原告己○○騎乘之車牌ＵＧＤ─八一二號機車自後方駛來，閃避不及
          ，機車之車頭擦撞該曳引車之左後方向燈等處，致原告人車倒地，因此受
          有頭部外傷併深度昏迷，左側偏癱、左肱骨骨折、右股骨折、頭部皮破裂
          、多發性皮膚擦傷等傷害︵目前已有意識，但無法言語及坐立困難、無法
          站立及步行等傷害。
    （二）按因故意或過失不法侵害他人之權利者，負損害賠償責任。又不法侵害他
          人之身體或健康者，對於被害人因此喪失或減少勞動能力或增加生活上之
          需要時，應負損害賠償責任；再不法侵害他人之身體、健康、名譽、自由
          、隱私、貞操或不法侵害其他人格法益而情節重大者，被害人雖非財產上
          之損害，亦得請求賠償相當之金額。另受僱人因執行職務，不法侵害他人
          之權利者，由僱用人與行為人連帶負損害賠償責任。此分別為民法第一百
          八十四條第一項、第一百九十三條第一項、第一百九十五條第一項及第一
          百八十八條定有明文。是原告因被告之侵權造成如此嚴重之傷害，爰依上
          揭條文請求如下列之損害賠償：
          (1)醫療費用：案發後自八十九年十二月一日止，原告因受傷開刀、住院、
            復健等因而支出醫療費用七十七萬五千零七十二元。
          (2)看護費用：又自原告受傷住院以來係由原告之母親及妹妹隨侍看護，而
            原告住院期間為八十八年十一月十二日入院八十八年十二月八日出院、
            在八十八年十二月二十三日入院八十九年一月二十二日出院、又八十九
            年二月八日入院八十九年三月九日出院，是住院日數共計八十八日，依
            每日看護費用二千元計算，原告請求看護費用計十七萬六千元。
          (3)喪失勞動能力：茲依勞工保險條例第五十三條規定，原告所減少勞動能
            力程度為百分之一百，而原告目前在大東旅社工作，每月薪資二萬六千
            元，勞動年數計算至六十歲，原告為六十二年十一月二十日出生，故原
            告尚有之勞動年數三十四年，按霍夫曼計算法，自得請求六百二十萬六
            千零八十四元。
          (4)精神上之損害賠償：按原告正值青春年華，對於未來人生充滿熱誠與憧
            憬，卻因被告之侵害造成半側癱瘓，原告原本樂觀進取的個性也因終日
            針藥及處處需人扶持而變得憂鬱及悲觀，原告每思及將來之婚姻與就業
            等均忍不住啕然大哭，無法言語，斟酌兩造經濟、地位、及原告精神上
            痛苦等情狀，是原告依法請求五十萬元之精神慰撫金以彌補其終生遺憾
            於萬一。
    （三）對被告答辯之陳述：
          (1)被告雖主張由健保局支付之醫療費用不得再請求等語，惟按侵權行為所
            生之損害賠償請求權與保險給付請求權之發生並非出於同一原因並無損
            益相抵問題，再賠償權利人除有損害賠償請求權外，如同時享有對第三
            人之請求權者乃屬權利競合，從而本件全民健康保險法雖規定健保局有
            代位權，惟在健保局尚未行使代位權前，原告依法自得向被告請求該項
            醫療費用。
          (2)次按被害人因傷住院而由親屬代為照顧被害人起居也要付出相當勞力與
            時間自應准許請求相當於看護之損失，而本件原告重度肢障且半側癱瘓
            ，出院後尚須他人看護遑論住院期間，今原告只請求在醫院住院八十七
            日期間，當時由母親、妹妹特別看護費用每日以二千元計，共請求十七
            萬六千元，此雖沒有相關收據，惟此請求與長庚醫院看護，一般收費標
            準每日二千一百元相較尚低，從而原告本項請求應屬有據。
          (3)查被告戊○○在刑事審理中均已明確自認係被告勇大公司之司機，被告
            勇大公司日前提出靠行契約應不足採，再按民法第一八八條之所謂受僱
            人舉凡客觀上使用他人為服勞務者均為僱用人不以有僱用契約存在為要
            件，且行為之外觀苟具執行職務形式即為執行職務之行為，不問受僱人
            或僱用人意思如何，故退萬步言苟如被告所辯稱，被告戊○○與被告勇
            大公司係靠行關係，勇大公司亦應連帶負賠償責任，此有最高法院六十
            四年台上字第八九八號判例意旨可資參照。
  三、證據：提出戶籍謄本一件、醫療費用收據三十二紙、證明書一紙、出險明細表
      查詢二紙、領款收據一紙、診斷證明書一紙為證，並請求訊問證人簡秀華。
乙、被告方面
  一、聲明：原告之訴及假執行之聲請均駁回。如受不利判決，願供擔保請准免為假
     執行。
  二、陳述：
    （一）被告戊○○與被告勇大公司間乃「靠行」關係，即被告戊○○出資購買Ｊ
          Ｂ─五七二號聯結車及營運，僅每月支付二仟伍百元靠行什費給被告勇大
          公司，故被告勇大公司與戊○○間實際上並非僱傭關係，原告依據民法第
          一百八十八條規定，請求被告勇大公司負連帶侵權行為損害賠償責任，顯
          有誤會。
    （二）本件車禍之發生，原告應負完全過失責任：
          １、依刑事案卷所附之道路交通事故調查報告表及現場照片所示：車禍發
              生之路段為直路無彎道，兩旁有路燈、視距良好，快車道數一、速限
              五十公里、「肇事經過摘要：營大貨為戊○○所駕，因靠右後方車輛
              超車故致己○○所乘ＯＧＤ─八一二輕機車跟隨在後，欲要超越，並
              形成追撞前方戊○○之營大貨之左後方」，暨原告係倒於快車道上，
              機車碎片散落於快車道上，原告血液中酒精濃度為235.7MG/DL已達酒
              醉程度等情以觀，事故路段僅有一線快車道，被告戊○○依道路交通
              安全規則第一百零一條第四款之規定讓車，必然須占用慢車道，且已
              減速讓後車先行，應無過失可言，而依事故後機車係車頭毀損、大貨
              車則係左後方車燈毀損，暨機車碎片及原告人均落於快車道上，及原
              告當時已達酒醉，暨交通事故調查報告表所載，本件車禍顯係原告酒
              醉後超車不當肇致。
          ２、雖台灣高等法院八十九年度交上易字第二九０號刑事判決以被告戊○
              ○於警訊、偵訊中所供「案發當時由後視鏡中因見後方有一整排車輛
              欲超越伊所駕駛之車，伊隨即將車靠右欲讓後方之車超越伊所駕之車
              ，於同時間，聽見後方傳來碰撞聲音，才知道己○○所騎乘之機車撞
              上我所駕駛車輛左後方」、「我是往右靠、慢慢靠，當車子扶正時同
              時聽見車子後面有碰撞聲」等語，及被告戊○○供稱向右讓車時未見
              被害人騎乘機車自後方駛來，而認被告戊○○未注意後方慢車道有無
              來車即貿然偏右駛出路面邊線，並占用慢車道行駛，致被害人機車閃
              煞不及而發生本件車禍云云。然查：
              (1)事故現場並無機車煞車痕。
              (2)機車係車頭毀損，而大貨車係左後方毀損。
              (3)大貨車當時是以時速四、五十公里之速度前進。
              (4)被告戊○○所供後方自小客車已超過五、六部才發生碰撞。
              綜合上開各情以觀，顯見當時機車係以超逾被告戊○○所駕大貨車之
              車速，欲自大貨車左側超車，因超車不當而造成本件車禍，否則若依
              上開刑事判決所述情形應係大貨車右側與機車碰撞才是，足見上開刑
              事判決所為認定，顯有違誤。
    （三）退萬步言，縱認被告戊○○應負過失責任，本件車禍發生時原告已酒醉至
          不能駕車之程度，乃其竟貿然駕駛機車，且其當時未注意車前狀況，超車
          不當致釀車禍，又據原告之診治醫師李世祥於前開台灣高等法院刑事庭調
          查時證稱原告受腦部外傷造成神經受損，導致左側無力等情，而原告於車
          禍時並未依規定戴安全帽，足徵原告頭部傷勢暨身體左側肢體無力、步行
          困難、構音障礙等現象，乃其未戴安全帽倒地所致。原告之過失情節，顯
          然較重，被告戊○○之過失程度較輕，被告主張過失相抵。
    （四）對原告提出損害金額之答辯：
          １、原告經由健保局支付之醫療費用，不得向被告請求：
              (1)原告受傷後，送健保特約醫院診療，就由健保局提供醫療給付，所
                支付給特約醫院之醫療費用部分，原告並未支出此部分之費用，自
                未受有損害，依損害賠償之法理，原告不得再向被告另行請求給付
                相當於前開健保醫療之金額。
              (2)全民健康保險法之立法目的，係國家為保障全體國民在遭遇傷害或
                疾病時，都能受到適當的醫療服務，以維護與增進全民身體健康，
                且全民健保是採全面性、強制性納保的一種制度，人民沒有不投保
                的自由，而其費用之負擔方式，係採取高收入者高額繳費、低收入
                者低額繳費，貧者全免之方式，而其所提供之保險給付，則為醫療
                給付。凡此種種，與一般保險須符合大數法則及公平原則之原理，
                及社會保險採自給自足與保費分擔之原則均不符，足見全民健保制
                度，顯非保險制度，而為國家之社會政策，類同於國民教育政策，
                即富者承擔國民教育經費多，貧者則予優免；而子女眾多者享用多
                ，無子女者並不享用。本件原告於受傷後送健保特約醫院接受診療
                服務，顯係享受國家社會政策所提供之資源，原告自不得將其享受
                社會資源之相當金額，再向被告為此項請求，如謂其得以此相當之
                金額再轉而向被告求償，即無異鼓勵人民，享受愈多社會資源者，
                將來可得轉而向第三人求償愈多之觀念，亦顯非國家制定全民健康
                保險法之目的所在。
              (3)按保險制度最主要之目的，在於藉危險共同團體之力量，於保險事
                故發生時，填補其成員（即被保險人）所受之損害，以達分散危險
                之目的。被保險人於保險事故發生後，因保險標的受到損害而致損
                失時，得基於保險契約之關係，向保險人請求保險賠償，以填補被
                保險人所受損害，而非提供被保險人「額外的利益」；但由第三人
                行為而發生保險事故，致保險標的受損時，被保險人雖仍得依一般
                私法規定，向該第三人請求損害賠償，不因被保險人已受保險之保
                護而免除第三人之損害賠償義務，然此時，損害賠償請求權與保險
                賠償請求權同歸於被保險人，將使被保險人因「同一標的」受損，
                同時獲有雙重賠償，而有不當得利情形，為此保險法乃於第五十三
                條設有保險人代位權制度，規定被保險人因保險應負保險責任之損
                失發生，而對於第三人有損失賠償請求權者，保險人得於給付賠償
                金額後，代位行使被保險人對於第三人之請求權；但其所請求之數
                額，以不逾賠償金額為限。且被保險人對於第三人之損害賠償請求
                權，於保險人依保險契約給付保險金額後，當然的、直接的、依法
                移轉於保險人，使保險人得以自己之名義代位行使之，此所謂「保
                險人代位權」是一法定的「請求權移轉」，保險人所行使之請求權
                並非他人之權利，而係自己之權利，退步而言，如認全民健保為保
                險制度，依保險法第五十三條之規定，關於健保局已給付之醫療費
                用部分，其請求權依法當然、直接移轉於健保局，原告亦不得為此
                項請求。
              (4)又按全民健康保險法第八十二條規定「保險對象因汽車交通事故，
                經本保險提供醫療給付者，本保險之保險人，得向強制汽車責任保
                險之保險人代位請求該項給付。」即在全民健保之立法架構下，為
                避免受害人可能獲得雙重賠償而有不當得利情形，設有保險人代位
                權制度。再依全民健康保險法第一條後段「本法未規定者，適用其
                他有關法律」觀之，保險法第五十三條既規定於保險法保險契約通
                則中，全民健康保險法亦無任何排除之例外規定，而全民健保制度
                又承認保險代位權制度，則綜合上開二條文觀之，全民健保制度，
                自有保險法第五十三條規定之適用。本件之保險對象即原告受傷後
                送健保特約之長庚醫院診療，已受領保險給付，就此受領部分，健
                保局已當然的、直接的取得保險對象即原告對被告之損害賠償請求
                權，原告自不得再就健保局所為醫療給付之相當金額向被告請求，
                否則，即與前開法條禁止被保險人不當得利之法則有違。
          ２、看護費用部分：原告未舉證證明其有實際支付看護費用，此部分之請
              求，亦不適法。
          ３、喪失勞動能力部分：
              (1)原告提出大東旅社證明書，證明原告擔任該旅社會計乙職，被告予
                以否認，蓋刑事案卷所附原告之父簡義士於警訊筆錄稱「他（指原
                告)在仁和路二五八號（你會紅KTV）打工，當時應該是下班時要回
                家的路上發生事故的。」等語，足徵上開證明書乃臨訟偽造，原告
                並無正式職業。
              (2)證人簡秀華證稱：發生車禍前，伊僱用原告在大東旅社擔任會計乙
                職，每月薪資二萬六千元，上午八時工作至下午六、七點云云，並
                不實在；蓋該證人所提出大東旅社營利事業登記證上負責人並非簡
                秀華，且一般經營旅社，除櫃檯人員外，尚需有客房服務人員及清
                潔人員，但證人竟稱該旅社僅伊及原告二人實際經營，伊未再僱請
                他人，與常情相悖；又依證人所稱原告於早上八時即需上班，則原
                告怎可能再於半夜在你會紅KTV打工至清晨一、二點 ？尤其原告於
                車禍後檢測出血液中所含酒精濃度高達235.7MG/DL（相當於吐氣中
                所含酒精濃度1.1785  MG/L），顯然已經酒醉，如是，怎可能於翌
                日一大早起床上班？何況證人簡秀華亦無法提供原告之薪資扣繳憑
                單或勞工保險資料，是難認其證言屬實，無從依其證述認定原告之
                薪資收入。
          ４、精神慰撫金部分：原告請求精神損害賠償五十萬元，依兩造之身份、
              地位及經濟能力判斷，實屬過高，請依法酌減。
    （五）強制汽車責任保險法第三十六條規定：「為使汽車交通事故之受害人均能
          依本法獲得基本保障，應設置汽車交通事故特別補償基金。」故汽車交通
          事故之受害人依強制汽車責任保險法取得之保險賠償給付，均係由上開汽
          車交通事故特別補償基金支出。縱保險人（無論加害人或受害人投保之保
          險業）先行支付保險金，最終仍應由上開特別補償基金負擔，而發生交通
          事故後，無論由加害人或受害人之保險人給付賠償，上開基金僅支付乙次
          賠償金。又觀同法第三十條規定：「保險人依本法規定給付之保險金，視
          為加害人或被保險人損害賠償金額之一部，加害人或被保險人受賠償請求
          時，得扣除之。」該條文所示之「保險人」並未限制係加害人投保強制汽
          車責任險之保險業者，故縱屬受害人或其他被保險人投保之保險業者依強
          制汽車責任保險法給付保險金，仍有上述條文損害賠償扣除規定之適用。
          查被告戊○○確就ＪＢ─五七二號大貨車投保強制汽車責任保險，原告亦
          已領取一百二十萬元之保險金，雖原告所領取強制汽車責任保險之保險金
          並非向被告投保之富邦產物保險（股）公司申請給付，依前開說明被告仍
          得本於上述法條規定對於原告之請求賠償，主張扣除。
  三、證據：提出契約書一份、保險單一紙、道路交通事故調查報告表一份、照片八
      紙、警訊筆錄一份（以上均影本）為證。
丙、本院依職權調閱本院八十八年度交易字第一二四號、台灣高等法院八十九年度交
    上易字第二九０號刑事卷宗，並囑託財團法人長庚紀念醫院基隆分院（下稱長庚
    醫院基隆分院）查詢原告本件車禍之病狀及身體障礙之程度。
    理      由
一、本件原告主張被告戊○○係被告勇大公司之聯結車司機，於八十八年十一月十二
    日凌晨二時四十分許，駕駛車牌號碼ＪＢ─五七二號曳引車，由基隆往宜蘭方向
    行駛，途經該路八十號前，見後方車輛魚貫尾隨而來，有意讓車，應注意讓車應
    即減速靠邊或表示允讓並注意後方行車超越時之行駛狀況，而依當時情形又無不
    能注意之情形，竟疏於注意及此貿然讓車，適原告己○○騎乘之車牌ＵＧＤ─八
    一二號機車自後方駛來，閃避不及，機車之車頭擦撞該曳引車之左後方向燈等處
    ，致原告人車倒地，因此受有頭部外傷、腦部多發性腦出血、腦部神經受傷併深
    度昏迷、左肱骨骨折、右股骨骨折、頭皮破裂、多發性皮膚擦傷等傷害，並導致
    身體左側肢體偏癱、步行困難、構音障礙之於身體難治之重傷害等事實，業據台
    灣高等法院以八十九年度交上易字第二九０號刑事判決依業務上之過失傷害人致
    重傷罪名，判處有期徒刑七月確定，業經本院調閱上開刑事卷宗，核閱屬實，並
    有診斷證明書、道路交通事故調查報告表、現場圖、照片、台灣省台北縣區車輛
    行車事故鑑定委員會鑑定意見書等件在卷可資佐證，自應堪信為真實，被告訴訟
    代理人雖辯稱：被告戊○○對於車禍發生並無過失，被告勇大公司與戊○○間乃
    「靠行」關係，並非僱傭關係，不應負賠償責任云云，惟查：
    （一）按汽車讓車時，如車前狀況無障礙，應即減速靠邊或表示允讓，並注意後
          行車超越時之行駛狀況；汽車在雙向二車道行駛時除準備停車或臨時停車
          外，不得駛出路面邊線，道路交通安全規則第一百零一條第四款、第九十
          七條第四款分別定有明文。經查被告戊○○於警訊及偵查中分別供述「案
          發當時由後視鏡中因見後方有一整排車輛欲超越伊所駕駛之車，伊隨即將
          車靠右欲讓後方之車超越伊所駕之車，於同時間，聽見後方傳來碰撞聲音
          ，才知道己○○所騎乘之機車撞上伊所駕駛車輛左後方」、「我是往右靠
          、慢慢靠，當車子扶正時同時聽見車子後面有撞擊聲」等語。益證被告於
          讓車當時，被害人之機車即騎乘於聯結車後方不遠處，再佐以被告於偵查
          及原審調查時均供稱其向右讓車時並未見到後方有被害人所騎乘之機車駛
          來，足證被告其行至肇事地點時因疏未留意右後方慢車道有無來車隨即貿
          然向右避讓，以致原告同向自後騎乘機車駛來，因閃煞不及而撞擊聯結車
          左後方之方向燈，被告戊○○有過失至為明確，此亦有台灣省台北縣區車
          輛行車事故鑑定委員會鑑定意見書在卷足憑。
    （二）再按目前在臺灣經營交通事業之人，接受他人靠行（出資人以該經營人之
          名義購買車輛，並以該經營人名義參加營運），而向該靠行人（出資人）
          收取費用，以資營運者，比比皆是，此為週知之事實。該靠行之車輛，在
          外觀上既屬經營人所有，乘客又無從分辨該車輛是否他人靠行營運，乘客
          於搭乘時，只能從外觀上判斷該車輛係某經營人所有，該車輛之司機係為
          該經營人服勞務，自應認該司機係為該經營人服勞務，而使該經營人負僱
          用人之責任，以保護交易之安全（參照最高法院八十七年度台上字第八六
          號判決）。經查：本件被告戊○○於事故發生時，所駕駛之曳引聯結車，
          靠行於被告勇大公司營業之事實，為兩造所不爭執，客觀上被告戊○○係
          為被告勇大公司服勞務，且被告戊○○於上開時、地駕車之行為，外觀上
          亦係執行職務之行為，是被告勇大公司徒以被告間係靠行關係，認毋庸負
          僱用人之損害賠償責任，自不足採。
二、按因故意或過失，不法侵害他人權利者，負損害賠償責任。受僱人因執行職務，
    不法侵害他人之權利者，由僱用人與行為人連帶負損害賠償責任。又不法侵害他
    人之身體或健康者，對於被害人因此喪失或減少勞動能力，或增加生活上之需要
    時，應負損害賠償責任。不法侵害他人之身體、健康、名譽或自由者，被害人雖
    非財產上之損害，亦得請求賠償相當之金額。民法第一百八十四條第一項前段、
    第一百八十八條第一項前段、第一百九十三條及第一百九十五條分別定有明文。
    被告戊○○不法侵害原告之身體，被告勇大公司為被告戊○○之僱用人，已如前
    述，原告請求被告連帶賠償損害，於法自屬有據，惟應斟酌者，為其數額是否相
    當，茲分述如左：
  （一）醫藥費用部分：
        按依保險法第一百三十五條準用第一百零三條規定，傷害保險之保險人固不
        得代位行使被保險人對於加害人之損害賠償請求權，惟全民健康保險法第八
        十二條規定：「保險對象因汽車交通事故，經本保險提供醫療給付者，本保
        險之保險人得向強制汽車責任保險之保險人代位請求該項給付。」全民健康
        保險法為保險法之特別法，依特別法優於普通法之原則，全民健康保險法第
        八十二條應優先於保險法第一百三十五條、第一百零三條之規定而為適用。
        從而全民健康保險之被保險人因汽車交通事故，經全民健康保險提供醫療給
        付者，全民健康保險之保險人自得向強制汽車責任保險之保險人代位請求該
        項給付。而依強制汽車責任保險法第三十條規定，於該範圍內，加害人或強
        制汽車責任保險之被保險人之損害賠償責任即因而解免，全民健康保險被保
        險人對於加害人之損害賠償請求權亦因而喪失。（參看最高法院八十八年度
        台上字第三五三號民事判決）。經查，本件原告案發後自八十九年十二月一
        日止，原告因受傷開刀、住院、復健等因而支出醫療費用七十七萬五千零七
        十二元，業據原告提出醫療費用收據三十二紙為證，並為被告所不爭執，堪
        信為真正。惟其中中央健康保險局所給付，依前揭意旨，即應予以扣除，是
        原告得請求之醫藥費用合計為三萬七千零三十六元，應屬適當。
  （二）看護費部分：
        本件原告因車禍導致身體左側肢體偏癱、行動不便，日常生活需賴他人照料
        等情，業經長庚醫院基隆分院以九十年二月九日（九０）長庚院基字第一一
        四號函覆在卷，是原告住院期間生活起居須他人照料看護，應屬無疑，原告
        訴訟代理人雖陳稱原告係由原告之母親及妹妹輪流照顧，未僱請職業護士看
        護，然因親屬受傷，而由親屬代為照顧被害人之起居，固係出於親情，但親
        情看護所付出之勞力，並非不能評價為金錢，只因兩者身分密切而免除支付
        義務，此種親屬基於身分關係之恩惠，自不能加惠於加害人，故應衡量及比
        照僱用職業護士看護情形，認被害人受有相當親屬看護費用之損害，得向加
        害人請求賠償。經查原告住院期間為八十八年十一月十二日入院八十八年十
        二月八日出院、在八十八年十二月二十三日入院八十九年一月二十二日出院
        、又八十九年二月八日入院八十九年三月九日出院，是住院日數共計八十八
        日，每日看護費用以二千元計算，亦屬相當，則原告得請求看護費用計十七
        萬六千元。
  （三）勞動能力喪失部分：
        １、按被害人因身體健康被侵害而喪失勞動能力所受之損害，其金額應就被
            害人受侵害前之身體健康狀態、教育程度、專門技能、社會經驗等方面
            酌定之，不能以一時一地之工作收入為準（最高法院六十三年台上字第
            一三九四號判例可資參照）。足見我國民法對於勞動能力喪失之損害賠
            償性質，係採勞動能力喪失說，亦即認為被害人因身體或健康受侵害，
            以致喪失或減損勞動能力本身即為損害，至於個人實際所得，不過為評
            價勞動能力損害程度之資料而已，勞動能力實為一種人力資本，依個人
            能力，而有一定程度之收益行情。
        ２、原告主張於車禍發生前在大東旅社工作，每月薪資二萬六千元，業據其
            提出證明書一紙，並經證人即大東旅社負責人簡秀華到庭結證明確，雖
            原告無法提出薪資扣繳憑單或勞工投保資料，惟查縱依被告所辯原告係
            在ＫＴＶ店打工，惟依行政院主計處九十年二月發布之台灣地區薪資與
            生產力統計資料所示，服務業八十八年經常性薪資（含本薪與按月給付
            之固定津貼及獎金）平均為三萬三千九百七十四元，遠超過原告請求之
            二萬六千元，是原告主張其勞動能力之對價，每月應有二萬六千元，應
            屬相當。
        ３、又原告因本侵權行為而導致身體左側肢體偏癱，屬於中度肢體殘障，缺
            乏一般勞動能力等情，此有長庚醫院基隆分院以九十年二月九日（九０
            ）長庚院基字第一一四號函附卷可稽，其喪失之勞動能力應為百分之百
            。又按勞工非年滿六十歲，不得強制其退休，勞動基準法第五十四條第
            一項第一款定有明文，是請求勞動力損失之期間應算至六十歲止。經查
            原告為六十二年十一月二十日出生，故原告尚有之勞動年數為三十四年
            ，是總計原告喪失勞動能力，而於現在得一次請求賠償之金額，扣除依
            霍夫曼計算法按年息百分之五計算之中間利息，為六百二十萬六千零八
            十四元（衡諸常情，臺灣地區一般受僱員工多領月薪，故以月為計算給
            付單位，計算公式如下：26000×238.00000000〈此為四百零八月之霍
            夫曼係數〉＝0000000，元以下四捨五入，不扣除第一期中間利息）。
  （四）精神上慰撫金部分：
        原告正值青春年華，因本件車禍導致上述傷害，須長期接受治療復健，身體
        及精神上受有相當之痛苦。本院斟酌實際情況，及兩造之身分、地位、經濟
        狀況、智識水準及原告所感受之精神上痛苦等一切情事，原告請求五十萬元
        慰撫金，應屬適當。
  （五）從而，原告請求之損害額為支出醫藥費三萬七千零三十六元、看護費十七萬
        六千元、喪失勞動能力六百二十萬六千零八十四元、精神慰撫金五十萬元，
        總計六百九十一萬九千一百二十元。
三、惟按損害之發生或擴大，被害人與有過失者，法院得減輕賠償金額或免除之，民
    法第二百十七條第一項定有明文。經查原告於本件事故發生後送往長庚醫院基隆
    分院急救時，血液中酒精濃渡測試結果為高達235.7MG/DL（相當於吐氣中所含酒
    精濃度1.1785MG/L），有長庚醫院基隆分院八十八年十二月二十八日（八八）長
    庚院基字第二三四七號函在卷足憑（參見本院八十八年度交易字第一二四號刑事
    卷宗第八頁），顯已達法定不得安全駕駛車輛之程度，竟仍違規駕車上路，且未
    戴安全帽，又疏未注意車前狀況，對於本件車禍之發生亦有過失責任，應負擔百
    分之五十之過失責任，爰減輕被告連帶負擔之賠償金額為三百四十五萬九千五百
    六十元（0000000×50%＝0000000）。
四、又查原告已受領汽車強制責任保險金一百二十萬元，有出險明細表查詢二紙、領
    款收據一紙為證，並為原告所自認，堪信為真實，依強制汽車責任保險法第三十
    條規定，保險人依法給付之保險金，應視為損害賠償金額之一部，則此部分之請
    求應扣除之，扣除後之金額為二百二十五萬九千五百六十元（計算公式為：
    0000000－0000000＝0000000）。
五、綜上所述，原告本於侵權行為之法律關係，請求被告連帶賠償二百二十五萬九千
    五百六十元，及自起訴狀送達被告之翌日即八十九年五月十八日起至清償日止，
    按週年利率百分之五計算之法定遲延利息，為有理由，應予准許，逾此部分金額
    之請求，則無理由，應予駁回。
六、原告勝訴部分，兩造均陳明願供擔保請准宣告假執行或免為假執行，經核均無不
    合，分別酌定如主文第四項所示之相當金額而宣告之。至原告敗訴部分，其假執
    行之聲請，因訴之駁回而失所附屬，併予駁回。
七、據上論結，本件原告之訴，為一部有理由，一部無理由，依民事訴訟法第七十九
    條前段、第八十五條第二項、第三百九十條第二項、第三百九十二條，判決如主
    文。
中      華      民      國    九十      年      五      月      三      日
~B臺灣基隆地方法院民事庭
~B    法      官  林李達
右為判決正本係照原本作成。
對於本件判決如有不服，應於收受送達後廿日內向本院提出上訴書狀，上訴於台灣高
等法院，並按他造當事人之人數附具繕本。
中      華      民      國    九十      年      五      月      八      日
~B    法院書記官  李繼業


司法院資訊處製作；財團法人民間司法改革基金會備份。
